【裁判字號】    90,上易,1816
【裁判日期】    901016
【裁判案由】    贓物
【裁判全文】
臺灣高等法院臺中分院刑事判決                    九十年度上易字第一八一六號
    上  訴  人
    即  被  告  甲○○
右上訴人因贓物案件，不服臺灣臺中地方法院九十年度易字第一五一七號中華民國九
十年六月二十六日第一審判決 (起訴案號：臺灣臺中地方法院檢察署九十年度偵字第
五六二四號），提起上訴，本院判決如左：
      主  文
上訴駁回。
      事  實
一、如附表所示之支票原係丙○○所持有，於民國 (下同）八十九年十一月二十三日
    在臺中縣潭子鄉○○路之中興批發倉儲內遭不詳姓名年籍之人所竊，甲○○亦明
    知如附表所示之支票係屬贓物，竟於八十九年十一月二十三日至二十七日間某日
    ，在臺中市某處，自不詳姓名年籍之人收受上開支票，並於八十九年十一月二十
    七日存入其配偶葉秀英在合作金庫豐原支庫所開立之帳號0000000000
    000號帳戶內，嗣經丙○○報警查獲，甲○○並未實際領得票款。
二、案經臺中縣警察局豐原分局報請臺灣臺中地方法院檢察署檢察官偵查起訴。
      理  由
一、訊據被告矢口否認右揭犯行，辯稱：上開支票是八十九年十一月廿五日凌晨四時
    許，由一自稱阿明者招呼伊的計程車至屏東東港，因他找朋友借不到錢，遂在東
    港停留約九小時，並在該處消費七、八百元亦是由伊支付，而於翌（廿六）日凌
    晨五時許返回台中市，伊向他要車資一萬零七、八百元，他稱身上沒錢，只有該
    紙支票，遂將支票交付伊，伊不相信支票真假，於當日九時與他一同至豐原合作
    金庫詢問銀行職員，行員告知可以兌現但必須匯入戶頭，伊才將支票收起，阿明
    再向伊借一千元便離去。而於八十九年十二月一日阿明有與伊連絡，伊告知該支
    票遭退票，他稱會向開票予他的客戶告知，不會不付車資，但之後即未再連絡，
    伊不知支票是贓物、「我身體上有缺陷，我沒有辦法和他訴諸法律，沒辦法直接
    載他去警察局。」云云。經查：
１、如附表所示之支票原係被害人丙○○所持有，於八十九年十一月二十三日在臺中
    縣潭子鄉○○路之中興批發倉儲內遭不詳姓名年籍之人所竊，業據被害人丙○○
    在警訊中及在檢察官訊問時指訴歷歷。
２、被告於八十九年十一月二十七日將上開支票存入其配偶葉秀英在合作金庫豐原支
    庫所開立之帳號0000000000000號帳戶內，業據被告在警訊中、檢
    察官訊問時及原審訊問時供承在卷，核與被害人丙○○在警訊中及在檢察官訊問
    時所指及證人葉秀英在警訊中所證情節相符，足認屬實。
３、被告於八十九年十一月二十三日至二十七日間，在臺中市某處，自不詳姓名年籍
    之人收受上開支票，業據被告供承在卷，參諸其將上開支票存入帳戶之右揭情節
    ，當屬可信。
４、依被告所供，交付其支票者係積欠其一萬零七、八百元之款項，若果如此，理應
    授受相當之對價，惟被告竟自不詳姓名年籍之人收受面額新臺幣 (下同）六萬元
    之支票，已違常情，縱有不得已之處，被告就此違反一般交易慣例之方式亦應有
    警覺，自當取得交付其支票者之年籍資料、聯絡方式等，然被告就交付支票者之
    年籍資料、聯絡方式等均無法提出，顯有未合。
５、又依被告於九十年六月十一日在原審審理時所供：「要領錢那天，阿明有到我家
    找我，因當天票就可以兌現，所以我們一起到銀行去，後來退票後，他說要跟客
    戶講一下，之後他就沒有來我家。」、「 (問：在銀行發現退票，為何不當場抓
    住客人？) 因當時想他想跑早就跑了，他又說要找客戶講，當時銀行是跟我說退
    票，沒有說是失竊的贓物，那時是在豐原的合作金庫，當時有駐衛警。」等情，
    堪認被告於得知無法兌現支票時，交付支票與被告者在場，則被告理應及時要求
    交付支票者提供正確之姓名年籍資料，至少亦應立即報案，由警方調取金融機關
    之錄影帶，取得交付其支票者之影像資料，以保障被告權利，然被告並未如此，
    其作法亦與常情不合。
    綜上所述，被害人丙○○在警訊中及在檢察官訊問時所陳如附表所示之支票於右
    揭時地遭竊等情，當屬可信，被告所辯其不知如附表所示支票係屬贓物，尚非可
    採。被告上開辯解顯係推諉卸責之詞，殊無足取。右揭犯行，事證明確，洵堪認
    定。
二、核被告所為，係犯刑法第三百四十九條第一項之收受贓物罪。查被告並未取得如
    附表所示支票之票款，所生危害尚非重大，原審依刑法第二條第一項前段、第三
    百四十九條第一項、修正後第四十一條第一項前段、罰金罰鍰提高標準條例第一
    條前段、第二條，審酌被告犯罪之動機、智識程度、手段及其犯後未有悔悟之意
    態度尚非良好等一切情狀，量處如原審主文所示之刑，以示懲儆。又刑法第四十
    一條第一項規定已於九十年一月十日修正公布，並自九十年一月十二日起生效，
    被告行為後法律有變更，應依刑法第二條第一項前段之規定，適用裁判時之修正
    後之刑法第四十一條第一項前段之規定，審酌其身體、教育、職業、家庭之關係
    ，就被告所處之有期徒刑，依法諭知易科罰金之折算標準，核無不合，被告上訴
    意旨仍執前詞否認犯罪，其上訴為無理由，應予駁回。
三、據上論斷，應依刑事訴訟法第三百六十八條，判決如主文。
本案經檢察官乙○○到庭執行職務。
中      華      民      國    九十    年    十      月        十六      日
                                  臺灣高等法院臺中分院刑事第三庭
                                        審判長法  官  方  艤  駐
                                              法  官  廖  柏  基
                                              法  官  劉  連  星
右正本證明與原本無異。
不得上訴。
                                              書記官  顏  子  良
中      華      民      國     九十      年      十       月    十七    日
附錄本案論罪科刑法條
刑法第三百四十九條第一項
收受贓物者，處三年以下有期徒刑、拘役或五百元以下罰金。
  支票附表：
┌──┬───┬─────┬─────┬─────┬─────┬────┐
│編號│發票人│付款人    │帳號      │票      號│發票金額  │發票日  │
│    │      │          │          │          │新臺幣＼元│(民國)  │
│    │      │          │          │          │          │        │
├──┼───┼─────┼─────┼─────┼─────┼────┤
│一  │蕭會政│大眾商業銀│三０五七  │八五五六三│陸萬元    │八十九年│
│    │      │行新營分行│          │八四      │          │十一月二│
│    │      │          │          │          │          │十七日  │
└──┴───┴─────┴─────┴─────┴─────┴────┘
                                                                      Ｆ


司法院資訊處製作；財團法人民間司法改革基金會備份。
